最高法院刑事判決　　　　　　　　　　　　　　　八十八年度台上字第一二三一號
　　上　訴　人　甲○○
右上訴人因妨害公務案件，不服台灣高等法院中華民國八十六年四月三十日第二審更
審判決（八十六年度上更(一)字第二二八號，起訴案號：台灣士林地方法院檢察署八十
四年度偵字第一一八一號），提起上訴，本院判決如左：
    主  文
上訴駁回。
    理  由
按刑事訴訟法第三百七十七條規定，上訴於第三審法院，非以判決違背法令為理由，
不得為之。是提起第三審上訴，應以原判決違背法令為理由，係屬法定要件。如果上
訴理由狀並未依據卷內訴訟資料，具體指摘原判決不適用何種法則或如何適用不當，
或所指摘原判決違法情事，顯與法律規定得為第三審上訴理由之違法情形，不相適合
時，均應認其上訴為違背法律上之程式，予以駁回。本件原判決依憑證人林宏益、胡
祖安之證言，卷附之照相設備檢修估價資料、現場照片，復參酌上訴人甲○○供認曾
持木棍插入該自動測速照相設備等情，認定上訴人有其事實欄所載之犯行。對於上訴
人否認有損壞該公物即自動測速照相設備之故意，所為伊因情緒不佳，方有該舉動，
僅以木棍或竹棍插入鐵片護欄，造成鐵片凹陷，自動測速照相設備本身並未損壤或喪
失效用，不構成毀損行為，又警方依路人報案告知汽車車牌號碼，僅查到車主係伊配
偶黃美雲，不知係伊所為，經配偶轉告，伊接警員電話，自動坦承犯行，應符合自首
要件等語之辯解，認與事實不符，不足採信，已依調查所得之卷證資料，詳加指駁及
說明。因而維持第一審論處上訴人損壞公務員職務上掌管之物品罪刑之判決，駁回上
訴人之第二審上訴。上訴意旨略謂：原判決於事實欄記載上訴人損壞該測速照相機（
主機不在其內），造成機身保護箱凹入，玻璃壞掉，致令不堪用，理由欄則認上訴人
使力破壞，有毀損之故意，且使照相設備喪失效用，已無法裝主機照相，前後兩歧，
有判決理由矛盾之違法；依證人胡祖安、林宏益之供述，主機並未毀損，亦即照相主
機之功能並未致令不堪用，原判決竟認已喪失效用，違背證據法則；該自動測速照相
設備，於民國八十四年一月八日案發後，未立即修理，遲至同年二月八日，始由台北
縣警察局交通大隊核定由志伸股份有限公司（下稱志伸公司）檢修，上訴人於原審審
理中，具狀請求原審向台北縣警察局函查此一個月期間，該自動照相測速器是否繼續
拍照，原審置之不理，又未於判決內明無函查必要之理由，又未依鈞院前次發回意
旨，查明上訴人損害之情形如何與是否已致喪失效用，率爾判決，認上訴人使力破壞
，有毀損之故意，且使照相設備喪失效用，均有應於審判期日調查之證據未予調查之
違法；依證人胡祖安、林宏益之證言及卷附之志伸公司檢修估價單，足以證明上訴人
僅毀損該自動測速器之外殼板金及防彈玻璃而已，並未毀損該測速器之主機，原判決
對上開有利於上訴人之證據，未加採納，並未說明其理由，有判決理由不備之違法；
對於上訴人在原審所為符合自首要件之辯解，原判決未詳究實情，徒以證人林宏益之
供證，即認上訴人不符自首要件，亦有判決理由不備之違誤云云。惟查刑法第一百三
十八條所謂之損壞物品，係指該物品之全部或一部因受直接方法之破壞，致喪失其效
用者而言。原判決於事實欄記載上訴人起意破壞，用力以木棍插入該自動測速照相設
備之鏡頭中，損壞該測速照相器（主機不在其內），造成機身保護箱凹入，玻璃壞掉
，致令不堪用等情，核與其理由欄所述上訴人使力破壞而有毀損之故意，且使該照相
設備喪失效用，已無法裝主機照相，皆在說明上訴人持木棍插入之破壞行為，已使該
自動測速照相設備喪失其原有之效用，而屬損壞上開公務員職務上掌管物品之犯罪行
為，前後並無任何矛盾之處。復查原審更審時，就本院發回意旨所指該自動測速照相
設備之損害情形是否達喪失效用程度已加以調查，並於判決內引述證人胡祖安於原審
八十六年（原判決誤植為八十五年）四月七日調查時所供板金壞掉，相機凹入，整個
箱子壞掉，屬於整個都壞掉之證言，與證人林宏益在檢察官偵查中供證損害之程度，
說明上訴人確有損壞之故意，且使該自動測速照相設備喪失其效用，而屬損壞無疑，
核與卷附之志伸公司檢修估價單，皆非屬於有利於上訴人之證據，原判決依調查所得
之證據認定上訴人之犯行，顯未違背證據法則，自無上訴意旨所謂應於審判期日調查
之證據未予調查及判決理由不備之違法情事。又證人林宏益於第一審審理時，業已供
證於八十四年一月八日據報發現時，玻璃有裂開，已經無法拍照等語，足見上訴人於
原審更審時，具狀請求函查案發後至檢修時之一個月期間，該自動測速照相設備是否
繼續拍照乙節，顯無調查之必要性。原審更審時，未為此部分無益之調查，殊無違法
之可言，原判決雖漏未說明毋庸依上訴人之聲請為上開無益調查之理由，但此單純訴
訟程序上之違誤，對判決主旨顯然不生影響，依刑事訴訟法第三百八十條之規定，仍
不得執為適法之第三審上訴理由。末查上訴人有關自首之辯解，原判決已依證人林宏
益之證言，說明係據目擊證人報案時之描述，已查出上訴人為嫌疑人，將上訴人列為
偵查之對象，亦即已發覺上訴人犯罪，不合自首之條件，仍無上訴意旨所指摘之判決
理由不備情形存在。是上訴意旨，並未依據卷證資料，具體表明原判決如何違背法令
，徒就原審採證認事之適法行使職權，及已於判決內說明之事項，任憑己意，漫事爭
論，殊難認已具備得為上訴第三審之形式要件，為違背法律上之程式，應予駁回。
據上論結，應依刑事訴訟法第三百九十五條前段，判決如主文。
中      華      民      國    八十八    年      三      月     十二     日
                              最高法院刑事第一庭
                                  審判長法官  施  文  仁
                                        法官  陳  炳  煌
                                        法官  張  淳  淙
                                        法官  林  錦  芳
                                        法官  蔡  清  遊
      右正本證明與原本無異
                                              書  記  官
中      華      民      國    八十八    年      三      月     十七     日
